【裁判字號】    99,訴,358
【裁判日期】    990326
【裁判案由】    毒品危害防制條例
【裁判全文】
臺灣板橋地方法院刑事判決               99年度訴字第358號
公  訴  人  臺灣板橋地方法院檢察署檢察官
被      告  甲○○
上列被告因違反毒品危害防制條例案件，經檢察官提起公訴（99
年度毒偵字第259 號），經本院合議庭裁定進行簡式審判程序，
判決如下：
    主  文
甲○○施用第一級毒品，累犯，處有期徒刑捌月。
    事  實
一、甲○○前(一)因施用毒品案件，經本院以90年度毒聲字第3702
    號刑事裁定送觀察、勒戒後，因認有繼續施用毒品之傾向，
    再經本院以91年度毒聲字第358 號刑事裁定送強制戒治，經
    執行戒治成效評定為合格，認無繼續戒治之必要，復經本院
    以91年度毒聲字第2707號裁定停止戒治，所餘戒治期間付保
    護管束，並於91年9 月10日出監（並接續執行先前違反肅清
    煙毒條例案件撤銷假釋之殘刑1 年5 月21日），嗣於92年1
    月30日保護管束期滿未經撤銷，視為強制戒治執行完畢，並
    由臺灣板橋地方法院檢察署檢察官於92年2 月24日以92年度
    戒毒偵字第65號（起訴書誤載為92年度戒毒偵字第1794號）
    為不起訴處分確定。(二)又因施用毒品案件，經臺灣士林地方
    法院於95年4 月28日以94年度訴字第882 號刑事判決判處有
    期徒刑1 年，於95年5 月26日確定。(三)又因施用毒品案件，
    經本院於95年8 月29日以95年度訴字第346 號刑事判決判處
    有期徒刑10月，嗣經提起上訴，於95年12月20日撤回上訴確
    定。(四)又因犯竊盜罪，經本院於95年3 月31日以94年度易字
    第1799號刑事判決判處有期徒刑10月，於95年5 月2 日確定
    。(五)又因犯搶奪罪，經本院於95年5 月17日以95年度訴字第
    654 號刑事判決判處有期徒刑8 月，於95年6 月22日確定。
    上開(二)至(五)等4 罪因均符合96年7 月16日施行之中華民國96
    年罪犯減刑條例之減刑條件，經本院於96年7 月16日以96年
    度聲減字第870 號刑事裁定均減刑，分別減為有期徒刑6 月
    、5 月、5 月、4 月，並定應執行有期徒刑1 年6 月15日確
    定，於95年5 月12日入監，並於96年8 月11日縮刑期滿執行
    完畢。(六)復因違反毒品危害防制條例案件，經本院於97年6
    月13日以97年度訴字第1722號刑事判決判處有期徒刑8 月，
    於97年6 月30日確定，於97年8 月6 日入監，並於98年4 月
    5 日執行完畢。詎其猶不知悔改，復基於施用第一級毒品海
    洛因之犯意，於98年11月17日上午11時10分許為警採尿回溯
    26小時內之某時（不含為警查獲後至驗尿時止為公權力拘束
    期間），在其位在臺北縣土城市○○路○ 段67巷2 弄10 號3
    樓之居所，以將海洛因加水稀釋後置入針筒內，再以針筒注
    射入手臂血管之方式，施用第一級毒品海洛因1 次。嗣因涉
    嫌竊盜案件（經臺灣板橋地方法院檢察署檢察官另案偵查）
    於98年11月17日為警依法通知其前往臺北縣政府警察局板橋
    分局說明，並經其同意採集其尿液送驗，發現結果呈鴉片類
    嗎啡陽性反應，始悉上情。
二、案經臺北縣政府警察局板橋分局報請臺灣板橋地方法院檢察
    署檢察官偵查起訴。
    理  由
一、本件被告甲○○所犯均係死刑、無期徒刑、最輕本刑為三年
    以上有期徒刑以外之罪，其於準備程序中就被訴事實為有罪
    之陳述，經本院告知簡式審判程序之旨，並聽取公訴人、被
    告之意見後，經本院合議庭依刑事訴訟法第273 條之1 第1
    項規定裁定由受命法官獨任進行簡式審判程序，合先敘明。
二、認定犯罪事實所憑證據及理由
（一）訊據被告甲○○坦承在驗尿前確實在家中有施用海洛因，
      並於本院準備程序坦承有起訴書所載之犯罪事實等情不諱
      （本院卷第33、31頁）。
（二）被告於98年11月17日上午11時10分許為警經其同意予以採
      集尿液檢體（檢體編號為A0000000），經送臺灣檢驗科技
      股份有限公司以酵素免疫分析法初步檢驗，再以氣相層析
      ／質譜儀法確認檢驗後，確呈鴉片類嗎啡陽性反應一節，
      有勘察採證同意書、臺北縣政府警察局板橋分局偵辦毒品
      危害防制條例案被移送人姓名及代碼對照表、臺灣檢驗科
      技股份有限公司濫用藥物檢驗報告（報告日期：98年12月
      9 日；報告編號：UL/2009/B0642 號）各1 份在卷可稽（
      99年度毒偵字第259 號偵卷第7 、8 、9 頁）。
（三）按「尿液毒品檢驗…若能使用先進之氣相層析質譜儀分析
      法確認，則可完全排除偽陽性之干擾，為目前最具公信力
      的檢驗方法。」等語，有法務部調查局第六處87年9 月29
      日（87）發技（一）字第87074574號函附卷為憑，足見前
      揭臺灣檢驗科技股份有限公司所使用之檢驗方法已可完全
      排除毒品偽陽性之干擾，其檢驗結果堪以採信；而「海洛
      因經注射入人體後，約百分之20於24小時內自尿中排出，
      一般而言，尿液中能否驗出嗎啡陽性反應，與其投與量、
      投與途徑、採尿時間、個人體質及檢驗方法之靈敏度有關
      ，國外曾有文獻報導注射6 毫克之海洛因鹽酸鹽，其代謝
      物嗎啡之平均可檢出時限約為26小時」等情，此有行政院
      衛生署藥物食品檢驗局（81）藥檢壹字第8114885 號函1
      紙附卷可憑。
（四）綜上所述，被告之尿液經以氣相層析質譜儀分析法檢驗，
      既呈鴉片類嗎啡陽性反應，佐以上函示，則被告於98年11
      月17日上午11時10分許為警採尿回溯26小時內之某時施用
      海洛因等情應可認定，被告於本院審理時坦承在驗尿前確
      實在家中有施用海洛因一節應與事實相符而值採信。
（五）按毒品危害防制條例於92年7 月9 日修正公布，自93年1
      月9 日施行，其中第20條、第23條將施用毒品之刑事處遇
      程序，區分為「初犯」及「五年內再犯」、「五年後再犯
      」。依其立法理由之說明：「初犯」，經觀察、勒戒或強
      制戒治後，應為不起訴處分或不付審理之裁定；經觀察、
      勒戒或強制戒治執行完畢釋放後，「五年內再犯」者，因
      其再犯率甚高，原實施之觀察、勒戒及強制戒治既已無法
      收其實效，爰依法追訴或裁定交付審理。至於經觀察、勒
      戒或強制戒治執行完畢釋放後，「五年後再犯」者，前所
      實施之觀察、勒戒或強制戒治已足以遮斷其施用毒品之毒
      癮，為期自新及協助其斷除毒癮，仍適用「初犯」規定，
      先經觀察、勒戒或強制戒治之程序。從而依修正後之規定
      ，僅限於「初犯」及「五年後再犯」二種情形，始應先經
      觀察、勒戒或強制戒治程序。倘被告於5 年內已再犯，經
      依法追訴處罰，縱其第三次（或第三次以上）再度施用毒
      品之時間，在初犯經觀察、勒戒或強制戒治執行完畢釋放
      5 年以後，已不合於「五年後再犯」之規定，且因已於「
      五年內再犯」，顯見其再犯率甚高，原實施觀察、勒戒或
      強制戒治，已無法收其實效，即應依該條例第10條處罰（
      最高法院95年度第7 次刑事庭會議決議要旨參照）。查被
      告於事實欄一、(一)強制戒治執行完畢釋放出所後（初犯）
      ，於執行完畢5 年內，再犯事實欄一、(二)(三)施用毒品案件
      一節，有臺灣高等法院被告前案紀錄表1 份在卷可稽，被
      告於初犯經強制戒治執行完畢釋放5 年以內，已為二、三
      犯，依上開說明，本件再犯已非毒品危害防制條例第20條
      第3 項規定之「五年後再犯」類型，應依法訴追處罰。綜
      上所述，本案事證明確，被告犯行洵堪認定，應予依法論
      科。
三、論罪科刑
（一）罪名：查海洛因屬毒品危害防制條例第2 條第2 項第1 款
      所規定之第一級毒品；核被告所為，係犯毒品危害防制條
      例第10條第1 項施用第一級毒品罪。
（二）吸收關係：被告上揭為施用而持有第一級毒品之低度行為
      ，為施用第一級毒品之高度行為所吸收，不另論罪。
（三）累犯：查被告甲○○有如事實欄一(二)至(六)所述之前案執行
      紀錄，有臺灣高等法院被告前案紀錄表1 份附卷可稽，其
      於上開有期徒刑執行完畢後5 年內，故意再犯本件有期徒
      刑以上之罪，應依刑法第47條第1 項之規定，論以累犯，
      並加重其刑。
（四）量刑：爰審酌被告前因施用毒品犯行，已經受觀察勒戒、
      強制戒治及刑罰執行，本應知所惕勵，卻仍漠視法令禁制
      再犯本罪，顯未知所戒慎，惟衡其施用毒品所生危害，實
      以自戕身心健康為主，對於他人生命、身體、財產等法益
      ，尚無明顯而重大之實害，暨其犯罪後坦認犯行之態度等
      一切情狀，本院認公訴人當庭求處有期徒刑9 月並非相當
      ，因而論處如主文所示之刑，以示懲儆。
據上論斷，應依刑事訴訟法第273 條之1 第1 項、第299 條第1
項前段，毒品危害防制條例第10條第1 項，刑法第11條前段、第
47條 第1 項，判決如主文。
本案經檢察官朱俊銘到庭執行職務。
中    華    民    國    99    年    3     月    26    日
                  刑事第十三庭  法  官    方鴻愷
以上正本證明與原本無異。
如不服本判決應於收受判決後10日內向本院提出上訴書狀，並應
敘述具體理由。其未敘述上訴理由者，應於上訴期間屆滿後20日
內向本院補提理由書（均須按他造當事人之人數附繕本）「切勿
逕送上級法院」。
                                書記官    江怡萱
中    華    民    國    99    年    3     月    26    日
附錄本案論罪科刑法條全文：
毒品危害防制條例第10條
施用第一級毒品者，處6 月以上5 年以下有期徒刑。
施用第二級毒品者，處3 年以下有期徒刑。

司法院資訊處製作；財團法人民間司法改革基金會備份。
